臺灣基隆地方法院刑事判決　　　　　　　 94年度訴字第609號
公　訴　人　臺灣基隆地方法院檢察署檢察官
被　　　告　丙○○
上列被告因偽造文書等案件，經檢察官提起公訴（93年度偵緝字
第289號），本院判決如下：
    主  文
丙○○行使偽造私文書，足以生損害於他人，處有期徒刑陸月，
如易科罰金以佰元折算壹日。
發票人夆雄裝潢行、發票日89年9 月30日、付款人新竹國際商業
銀行中壢分行、支票號碼ＡＡ0000000 號、面額新臺幣貳佰萬元
之支票背面偽造之「晟剛有限公司」印文壹枚；發票人夆雄裝潢
行、發票日89年10月5 日、付款人新竹國際商業銀行中壢分行、
支票號碼ＡＡ0000000 號、面額新臺幣貳佰萬元之支票背面偽造
之「晟剛有限公司」印文壹枚；發票人竹詠企業有限公司、發票
日89年10月5日、付款人台北銀行中山分行、支票號碼ＣＳ00000
00號、面額新臺幣貳佰貳拾萬元之支票背面偽造之「晟剛有限公
司」印文壹枚均沒收。
    理  由
一、犯罪事實：
    丙○○為金隆成工業有限公司（以下簡稱金隆成公司）之實
    際負責人（登記名義吳碧修，係丙○○之父），因公司需要
    現金周轉，於不詳時、地取得發票人夆雄裝潢行、發票日民
    國（下同）89年9 月30日、付款人新竹國際商業銀行中壢分
    行、支票號碼ＡＡ0000000號、面額新臺幣（下同）200萬元
    之支票1張、發票人夆雄裝潢行、發票日89年10月5日、付款
    人新竹國際商業銀行中壢分行、支票號碼ＡＡ0000000 號、
    面額200萬元之支票1張及發票人竹詠企業有限公司、發票日
    89年10月5 日、付款人台北銀行中山分行、支票號碼ＣＳ00
    00000號、面額新臺幣220萬元之支票1 張後，竟基於行使偽
    造私文書之犯意，未經晟剛公司同意，在不詳時、地，請不
    知情之不詳姓名人偽造「晟剛公司」之印章1 顆後，蓋在上
    述3張支票背面上偽造「晟剛公司」之印文3枚，以為背書之
    支票，用以表示晟剛公司已於該支票背書擔保日後之借貸清
    償，足生損害於晟剛公司，並於89年6 月30日以金隆成公司
    名義，在彰化商業銀行股份有限公司基隆分行﹙下簡稱彰化
    銀行基隆分行﹚，向該分行行員沈棟梁佯稱，上述支票係金
    隆成公司與晟剛公司生意往來，由晟剛公司支付之價金，並
    要求依雙方所簽訂之授信約定書，辦理票據附擔保放款﹙俗
    稱票貼﹚，沈棟梁不知有詐，陷於錯誤，因此貸款490 萬元
    ，嗣因上開3 紙支票屆期提示均遭退票，彰化銀行基隆分行
    於89年12月7 日聲請臺灣台中地方法院向晟剛公司發支付命
    令，始發覺上情。
二、認定事實所依據之證據及理由：
（一）被害人乙○○之指述：
      被害人於檢察官偵查中（臺灣板橋地方法院檢察署91年度
      他字第982 號偵查卷第12、13頁、臺灣基隆地方法院檢察
      署91年度他字第127 號偵查卷第39、46頁、93年度偵緝字
      第289 號偵查卷第28、29、37、45頁偵訊筆錄）均指述：
      系爭3 張支票背面有關「晟剛公司」之印文非公司印文，
      亦非伊所蓋，更沒有交付給被告等語。
（二）人證：
  １、證人沈棟梁之證述：
      證人於檢察官偵查中（臺灣板橋地方法院檢察署91年度他
      字第982 號偵查卷第12、13頁、臺灣基隆地方法院檢察署
      91年度他字第127號偵查卷第8、22頁偵訊筆錄）均證述：
      被告拿系爭3 張有「晟剛公司」背書之支票至伊工作之彰
      化銀行東基隆分行貸款490 萬元，後來貸款還不出來，被
      告有至銀行辦理展期等語。
  ２、證人黃一郎之證述：
      證人於檢察官偵查中（臺灣基隆地方法院檢察署91年度他
      字第127 號偵查卷第75頁偵訊筆錄）證述：伊身分證遭人
      變造成「洪峰雄」之身分證等語。
（三）書證：
      發票人夆雄裝潢行、發票日89年9 月30日、付款人新竹國
      際商業銀行中壢分行、支票號碼ＡＡ0000000號、面額200
      萬元之支票影本1 張；發票人夆雄裝潢行、發票日89年10
      月5 日、付款人新竹國際商業銀行中壢分行、支票號碼Ａ
      Ａ0000 000號、面額200萬元之支票影本1張、發票人竹詠
      企業有限公司、發票日89年10月5 日、付款人台北銀行中
      山分行、支票號碼ＣＳ0000000號、面額新臺幣220萬元之
      支票影本1張、桃園縣票據交換所退票理由單2紙、台北市
      票據交換所退票理由單1紙、彰化銀行中壢分行91年10月8
      日彰壢字第2170號函、黃一郎個人基本資料各1 份、彰化
      銀行催收款項帳及台新國際商業銀行國內匯款回條各1 紙
      、晟剛公司之公司印鑑章及銀行印鑑章印文1 份、泛亞商
      業銀行存款業務申請暨約定書、第一商業銀行大里分行、
      土城分行活期存款印鑑卡、台中區中小企業銀行印鑑卡、
      台灣中小企業銀行南京東路分行活期存款印鑑卡及華僑銀
      行印鑑卡各1 份、經濟部中部辦公室晟剛公司之登記案卷
      宗1份。
（四）被告辯解及有利被告證據不採之理由：
　　  被告丙○○於本院審理辯稱：系爭3 張支票是被害人乙○
      ○親手交給伊，做為融資用，且交付時支票背面均已蓋好
      「晟剛公司」之印文云云。惟查，被害人乙○○於偵查中
      均稱系爭3 張支票非伊交給被告，支票背書之晟剛公司印
      文，亦非伊公司之印文等語；又系爭3 張支票背書欄上晟
      剛公司之印文分別與晟剛公司在泛亞銀行、第一銀行大里
      分行、第一銀行土城分行、台灣中小企業銀行、華僑銀行
      、台中商業銀行所留存之印鑑章比對結果，均不相同，亦
      與晟剛公司向台北市政府申請設立公司時所登記之印鑑章
      不合，再者，誠如被告所述，係以融資方式被害人乙○○
      借得系爭3張支票，然何以被告不直接提示該3張支票調現
      620萬元，反持向銀行以票貼方式借貸490萬元，可見被告
      顯然知道該3 張提示無法兌現，始向銀行以票貼方式獲得
      現金，被告有偽造支票背書甚明，被告所辯，自不足採信
      。又證人甲○○於本院94年9 月14日審理時雖證稱：有見
      過被告向被害人乙○○借票等語，惟證人對於借票之確實
      時間、支票張數、發票人為何人、金額等細節均不清楚，
      難以佐證被告所言，自不得做為被告有利之證據。
（五）綜上所述，上列事證明確，前述犯罪事實已堪認定，應對
      於被告依法論罪科刑。
三、論罪及科刑之理由：
（一）按支票上之背書，係發票後之另一票據行為，偽造支票背
      書，在票據法上係表示對支票負擔保責任之意思，為法律
      規定之文書，並非依習慣表示一定用意之證明，而其此項
      行為，足以生損害於他人，故應成立偽造私文書罪，最高
      法院59年度台上字第2588號、70年度台上第2162號分別著
      有判例可資參照。查被告在支票背面偽造晟剛公司之印文
      以為背書係表示對支票負擔保之責任之意思，為法律規定
      之文書，嗣其持交彰化銀行承辦人員貸款，足以生損害於
      晟剛公司，核被告所為係犯刑法第216條、第210條之行使
      偽造私文書罪、第339條第1項之詐欺罪，被告利用不知情
      之人偽造晟剛公司印章後，再持蓋於上開支票背面偽造3
      枚印文，均為偽造私文書之部分行為，被告偽造私文書後
      持以行使，其偽造之低度行為為行使之高度行為所吸收，
      均不另論罪，被告利用不知情之人偽造上開印章為間接正
      犯。又被告所犯行使偽造私文書罪與詐欺罪間具有方法結
      果之牽連犯關係，應從一重論以行使偽造私文書罪處斷。
（二）爰審酌被告在未知會被害人公司之情形下，擅刻被害人公
      司印章，並蓋於支票背面而為背書，復將支票持交銀行貸
      款，使被害人權益有受損之虞，其行為殊屬不當，惟念及
      被告陸續有繳納貸款，並有誠意與銀行解決，使危害減至
      最輕，及考慮其犯後態度等一切情狀，量處如主文所示之
      刑，並諭知易科罰金之折算標準。
（三）偽造之「晟剛公司」印章1 顆，未扣案，且被告否認犯罪
      ，未免將來執行困難，爰不予宣告沒收。另在發票人夆雄
      裝潢行、發票日89年9 月30日、付款人新竹國際商業銀行
      中壢分行、支票號碼ＡＡ0000000號、面額200萬元之支票
      背面偽造之「晟剛有限公司」印文1 枚；發票人夆雄裝潢
      行、發票日89年10月5 日、付款人新竹國際商業銀行中壢
      分行、支票號碼ＡＡ0000000號、面額200萬元之支票背面
      偽造之「晟剛有限公司」印文1 枚；發票人竹詠企業有限
      公司、發票日89年10月5 日、付款人台北銀行中山分行、
      支票號碼ＣＳ0000000號、面額220萬元之支票背面偽造之
      「晟剛有限公司」印文1 枚，係屬偽造之印文，不問屬於
      犯人與否，應依第219條規定諭知沒收之。
四、適用之法律依據：
應依刑事訴訟法第299條第1項前段，刑法第210條、第216條、第
339條第1項、第55條、第41條第1項前段、第219條，罰金罰鍰提
高標準條例第1項前段、第2條，判決如主文。
本案經檢察官丁○○到庭執行職務。
中　　華　　民　　國　　94　　年　　9 　　月　　28　　日
                  刑事第二庭審判長  法  官  王福康
                                    法  官  王慧惠
                                    法  官  齊  潔
以上正本證明與原本無異。
對於本件判決如有不服，應於收受送達後10日內，向本院提出上
訴書狀，上訴於臺灣高等法院，並按他造當事人之人數附具繕本
。
中　　華　　民　　國　　94　　年　　9 　　月　　28　　日
                                    書記官  潘端典
附錄論罪法條：
中華民國刑法第210條：
(偽造變造私文書罪)
偽造、變造私文書，足以生損害於公眾或他人者，處 5年以下有
期徒刑。
中華民國刑法第216條：
(行使偽造變造或登載不實之文書罪)
行使第210條至第215條之文書者，依偽造、變造文書或登載不實
事項或使登載不實事項之規定處斷。
中華民國刑法第339條第1項：
(普通詐欺罪)
意圖為自己或第三人不法之所有，以詐術使人將本人或第三人之
物交付者，處5年以下有期徒刑、拘役或科或併科1,000元以下罰
金。
